【裁判字號】    90,交上訴,864
【裁判日期】    900627
【裁判案由】    遺棄等
【裁判全文】
臺灣高等法院臺中分院刑事判決                    九十年度交上訴字第八六四號
      上  訴  人
      即  被  告  丙  ○  ○
      選任辯護人  翁  開  嶸
右上訴人因公共危險等案件，不服臺灣臺中地方法院九十年度訴字第一四號中華民國
九十年四月三日第一審判決（起訴案號：臺灣臺中地方法院檢察署八十九年度偵字第
一七○七一號），提起上訴，本院判決如左：
      主  文
原判決關於丙○○過失傷害及所定應執行刑部份撤銷。
丙○○因過失傷害人，處有期徒刑參月，如易科罰金，以參佰元折算壹日。
其他上訴駁回。
丙○○撤銷改判部份所處之刑與上訴駁回部份所處之有期徒刑陸月，應執行有期徒刑
柒月，如易科罰金，以參佰元折算壹日。
      事  實
一、丙○○於民國（下同）八十九年三月二十九日上午八時二十分許，駕駛車牌號碼
    ＯＢ─二０一八號自小客車由中彰快速道路下交流道，沿環中路欲右轉五權西路
    之交岔路口，原應注意駕駛人駕駛汽車，應遵守道路交通標誌、標線、號誌之指
    示，並應注意車前狀況，隨時採取必要安全措施，且依當時情形，又無不能注意
    之情形，竟疏於注意上開交岔路口為紅燈冒然右轉，適有乙○○駕駛之車牌號碼
    ＪＧＰ─七一一號重型機車，於上開交岔路口由環中路四段左轉五權西路往工業
    區方向行駛，乙○○見丙○○突然違規右轉乃緊急剎車，因剎車失控而滑倒，致
    乙○○受有左肱骨近端骨折之傷害。丙○○肇事致人受傷後，非但未採取救護或
    其他必要措施，且未向警察機關報告，旋即駕車逃逸。嗣經在場路人陳榮貴見狀
    記下肇事車牌號碼，報警循線查獲。
二、案經乙○○訴由台中市警察局第四分局報告檢察官偵查起訴。
      理  由
一、訊據被告丙○○固供承於右揭時地駕駛ＯＢ─二０一八號自小客車違規右轉之事
    實，惟否認有過失傷害及肇事逃逸之犯行，辯稱：本件被害人已撤回告訴，被告
    之小客車並沒有擦撞到機車，被告之小客車經警通知開往南屯派出所詳細檢視並
    無擦撞痕跡，當時與被害人同方向有一綠燈直行之小貨車從被害人右側快速通過
    ，可能被害人受驚嚇倒地，其並無肇事責任且非肇事逃逸云云。然查：
  (一)右揭犯罪事實業據現場目擊証人陳榮貴於警訊時證稱：「‧‧‧目擊一部自小客
    車ＯＢ─二０一八號紅燈右轉後與一部重機車ＪＧＰ─七一一號擦撞後，該紅色
    小客車逃逸現場」、「當時我從中彰交流道下來，我是停於第一部車，所以可以
    看清楚前面情形，而ＯＢ─二０一八號自小客車就從我車旁紅燈右轉五權西路方
    向，不久就聽到碰一聲，ＪＧＰ─七一一號駕駛劉員就倒在地上，因為我是聽到
    聲音才看見車禍，且車禍現場在我停車旁正是死角，因而是否該車撞倒的我不能
    確定，而ＯＢ─二０一八號紅色小客車，車禍後預靠邊停，但沒停就跑掉‧‧‧
    」（偵查卷第九頁正、反面）等語。參以被告於警訊時供稱：「我是聽到剎車聲
    後，就看到被害人跌倒，在我車左側方約三十公分處」（偵查卷第四頁反面），
    於原審供稱：「證人陳榮貴聽到『碰』的一聲是機車倒地的聲音，不是我撞他的
    聲音」（原審卷第十二頁）等語以觀，足見本件車禍係被害人乙○○見丙○○突
    然違規右轉乃緊急剎車，因剎車失控而滑倒，可以認定。被告辯稱被害人乙○○
    非因煞車失控而滑倒，當時與被害人同方向有一綠燈直行之小貨車從被害人右側
    快速通過，可能被害人受驚嚇倒地或遭他車撞及云云，經參酌目擊証人陳榮貴於
    原審審理時證稱：「汽車與機車倒地距離很近，當時並沒有其他車輛經過」等語
    （原審卷第二十五頁），被告又已陳稱該碰撞聲非車輛撞擊，而係被害人機車倒
    地所致等情，可知被告上開辯解，要屬卸責之詞，不足採信。另公訴人認本件事
    實係被告駕車擦撞乙○○之重型機車乙節，依上開說明亦有誤認，附此敘明。至
    被告辯護人為被告辯以：本件告訴人乙○○於偵查中以書函告知檢察官：「今我
    已深感跑法院麻煩，如程序可行的話，我不想告了，如對方不告我的話」，顯見
    被害人乙○○於偵查中已陳明撤回本件告訴云云，惟按撤回告訴附加條件或限制
    者，不生撤回之效力。稽諸上開被害人書函係稱：「‧‧‧如程序可行的話，我
    不想告了，如對方不告我的話」等語，其撤回告訴顯附有條件或限制，本不生撤
    回之效力，本院仍得就本件予以實體審酌，併此敘明。
  (二)另按駕駛人駕駛汽車，應遵守道路交通標誌、標線、號誌之指示，並應注意車前
    狀況，隨時採取必要安全措施，道路交通安全規則第九十條前段、第九十四條第
    三項定有明文。被告丙○○於前揭時地駕車，自應遵守上開交通安全規則之規定
    ，且當時並無不能注意情形，其竟未注意車前狀況違規紅燈右轉，被害人見狀乃
    緊急剎車，因剎車失控而滑倒肇事，被告有過失甚為顯然，且被告之過失行為與
    被害人所受傷害間，有相當因果關係。又按汽車駕駛人，駕駛汽車肇事致人受傷
    或死亡，應即採取救護或其他必要措施，並向警察機關報告，不得駛離，道路交
    通管理處罰條例第六十二條第一項前段定有明文，其立法意旨在避免車禍事故損
    傷之擴大及釐清肇事責任，是不問肇事人是否有過失均負有此項義務，本件被告
    因駕車肇事致告訴人受傷，非但有過失，已如前述，卻未即採取救護或其他必要
    措施，復未向警察機關報告處理，反而逕行駕車駛離現場，其肇事逃逸之故意，
    已甚明顯。所辯其並無肇事逃逸之故意云云，亦屬卸責之詞，殊無可取。此外，
    復有台中市○○○道路交通事故調查報告表、診斷證明書各一份、照片八幀，在
    卷可資佐證。本件事證明確，被告上開犯行堪以認定。
二、核被告所為，係犯刑法第一百八十五條之四肇事逃逸罪及第二百八十四條第一項
    前段之過失傷害罪。被告所犯上開二罪，犯意各別，罪名互異，應予分論併罰。
    原審就被告過失傷害部份，以被告犯罪事證明確，予以論罪科刑，固非無見，惟
    查刑法第四十一條已於民國九十年一月四日修正第一項為「犯最重本刑為五年以
    下有期徒刑以下之刑之罪，而受六個月以下有期徒刑或拘役之宣告，因身體、教
    育、職業、家庭之關係或其他正當事由，執行顯有困難者，得以一元以上三元以
    下折算一日，易科罰金。但確因不執行所宣告之刑，難收矯正之效，或難以維持
    法秩序者，不在此限。」，並於同年月十日經總統公布施行，而刑法第二百八十
    四條第一項之傷害罪係最重法定本刑五年以下有期徒刑以下之刑之罪，原審判處
    被告有期徒刑三月，固已諭知易科罰金之折算標準，惟被告於行為後，法律既有
    變更，自有新舊法比較問題，本院自應適用刑法第二條第一項前段及修正後刑法
    第四十一條第一項規定處斷，原審判決就此部份漏未依上開規定比較新舊法，即
    屬無可維持，被告此部份上訴意旨否認犯行，雖無可採，然原審判決既有前揭可
    議之處，即應由本院將此部分及所定執行刑予以撤銷改判。爰審酌被告無不良素
    行，一時失慮致蹈刑章、犯後態度、犯罪所生損害等一切情狀，量處有期徒刑三
    月，並諭知易科罰金之折算標準。另被告肇事逃逸部份，原審適用刑法第二條第
    一項前段、第一百八十五條之四、第四十一條、罰金罰鍰提高標準條例第一條前
    段、第二條，並審酌被告肇事後棄被害人於不顧，其罪行甚重，惟念本件車禍告
    訴人於生前表示不願深究，被告且無不良素行，一時失慮致蹈刑章等一切情狀，
    量處被告丙○○有期徒刑陸月，並以被告犯罪後刑法第四十一條關於得易科罰金
    之案件，由犯最重本刑三年以下有期徒刑以下之罪，修正為五年以下有期徒刑以
    下之罪，並已於九十年一月十二日生效，被告所犯刑法第一百八十五條之四肇事
    逃逸罪，而受六月以下有期徒刑之宣告，依法得易科罰金自屬對被告有利，依刑
    法第二條第一項前段適用修正後刑法第四十一條之規定，諭知易科罰金之折算標
    準，經核認事用法並無不合，量刑亦稱妥適。被告上訴意旨仍執前詞，否認犯罪
    ，指摘原判決不當，為無理由，應予駁回。又撤銷改判部分與上訴駁回部分，並
    定應執行之刑為有期徒刑七月及諭知易科罰金折算之標準。
據上論斷，應依刑事訴訟法第三百六十八條、第三百六十九條第一項前段、第三百六
十四條、第二百九十九條第一項前段，刑法第二條第一項前段、第二百八十四條第一
項前段、第五十一條第五款、第四十一條、罰金罰鍰提高標準條例第一條前段、第二
條，判決如主文。
本案經檢察官甲○○到庭執行職務。
中      華      民      國      九十      年    六    月    二十七      日
                                  臺灣高等法院臺中分院刑事第二庭
                                        審判長法  官  羅  禮  政
                                              法  官  蔡  聰  明
                                              法  官  陳  欣  安
右正本證明與原本無異。
公共危險部份得上訴。
如不服本判決應於收受送達後十日內向本院提出上訴書狀，其未述上訴之理由者並
得於提起上訴後十日內向本院補提理由書（均須按他造當事人之人數附繕本）。
                                              書記官  紀  美  鈺
中      華      民      國     九十      年      六       月   二十八   日
附錄論罪科刑法條：
刑法第一百八十五條之四：駕駛動力交通工具肇事，致人死傷而逃逸者，處六月以上
五年以下有期徒刑。
刑法第二百八十四條第一項
因過失傷害人者，處六月以下有期徒刑、拘役或五百元以下罰金，致重傷者，處一年
以下有期徒刑、拘役或五百元以下罰金。
                                                                        Ｆ


司法院資訊處製作；財團法人民間司法改革基金會備份。
